臺灣基隆地方法院基隆簡易庭小額民事判決
109年度基小字第3274號
原      告  林再傳  

被      告  林國盟  
                      居基隆市○○區○○路000巷00○0號0    樓

上列當事人間返還押金事件，本院於民國110 年1 月20日辯論終
結，判決如下：
    主      文
被告應給付原告新臺幣壹萬肆仟元。
訴訟費用新臺幣壹仟元由被告負擔。
本判決得假執行。但被告如以新臺幣壹萬肆仟元為原告預供擔保
，得免為假執行。
    事實及理由
一、原告主張：
    兩造於民國104 年1 月10日成立房屋租賃契約（下稱系爭租
    約），並於同年月11日補簽租約紙本，由原告向被告承租門
    牌號碼「基隆市○○區○○路000 巷00○0 號」房屋（下稱系爭
    房屋）；雙方約定，租金每月新臺幣（下同）7,000元，租
    賃期間自104 年1月10 日起至109 年1 月9 日止。而租賃期
    間屆至以後，礙於搬遷整理須時，原告亦曾徵得被告同意，
    多付一個月之房屋租金，並於109 年2 月11日騰空返還系爭
    房屋，至於109 年2 月以前之水、電帳單，亦已悉由原告結
    清完竣；詎被告迄今猶不返還押金14,000元（下稱系爭押金
    ），是原告乃本於兩造間押租金契約之法律關係，請求被告
    返還系爭押金，並聲明：被告應給付原告14,000元。
二、被告答辯：　　
　　兩造租賃期間雖已屆至，然原告點交返還之系爭房屋，不僅
    房間天花板塌陷、沙發破洞，其大門處亦有不明沾黏，且電
    視牆之後方插座，更曾遭人插入竹筷，導致全室電線短路而
    須重新配接電源；因原告破壞系爭房屋（租賃物）卻未賠償
    ，故被告自可逕以系爭押金作為抵充，從而拒絕原告返還押
    金之本件請求。
三、本院判斷：
　　原告主張之上開事實，業據提出系爭租約節本為證，且為被
    告之所不爭（參見本院卷第60頁、第72頁），堪信為真。至
    被告雖執前詞置辯，而承租人返還租賃物於出租人時，亦應
    使該租賃物保持其本來之狀態，若承租人未以善良管理人之
    注意，保管租賃物導致其毀損、滅失，依民法第432 條規定
    ，固應由承租人負損害賠償之責，而押租金之主要目的，則
    係在擔保承租人履行租賃債務及賠償損害之用，故租賃關係
    消滅以後，承租人如有欠租或其他債務不履行之情事，其所
    交付之押租金，發生「當然抵充」之效力，僅止抵充後猶有
    餘額，方生押租金返還之問題（最高法院87年度台上字第16
    31號、83年度台上字第2108號、77年度台上字第2213號、72
    年度台上字第4885號判決意旨參照）；然債權人（出租人）
    於受領給付後，以債務人給付不完全為由，請求債務人賠償
    其所受損害者，仍應由債權人（出租人）先就「其所受領之
    給付未符合債務本旨以致造成損害」等前提，負舉證之責（
    最高法院107 年度台上字第1678號判決意旨參照），因「系
    爭房屋（租賃物）業經原告點交返還」，乃兩造俱無所爭之
    前提，是可認出租人（債權人）業已受領給付，故依上開說
    明，所謂「原告（承租人；債務人）點交返還之房屋不符其
    債務本旨（即未保持其本來之狀態而有損壞）」，即應由被
    告（出租人；債權人）先負舉證之責。而被告就此，固提出
    照片數張（本院卷第63頁至第65頁、第87頁至第95頁；下稱
    系爭照片），抗辯：原告點交返還之系爭房屋，不僅「房間
    天花板塌陷」、「沙發破洞」，其「大門」處亦有「不明沾
    黏」，且「電視牆之後方插座」，更曾遭人「插入竹筷」，
    導致全室電線短路而須重新配接電源云云（參見本院卷第59
    頁至第60頁、第72頁、第106 頁），惟本院觀諸系爭照片所
    示客觀情狀，充其量祇能肯認其「木作天花板略有傾斜」、
    「客廳沙發略有破損」，而不能從中區辨所謂之「大門有無
    不明沾黏」？又其「插座曾否置入竹筷或其他異物」？甚至
    「『木作天花板之傾斜狀態』以及『客廳沙發之破損狀態』，究
    係發生在被告交付租賃標的之初（亦即，被告交付之系爭房
    屋，原即存在「天花板傾斜」、「沙發破損」之樣貌），抑
    係發生於被告交付租賃標的予承租人即原告使用以後」？尤
    以兩造租賃期間長達五年之久，房屋天花板與客廳沙發因正
    常使用所導致之傾斜（錯位）或破損，亦未脫逸建物（含其
    裝潢、設施）之自然耗損與折舊之範疇，兼之被告（出租人
    ）於租賃關係存續期間，同樣負有「保持租賃標的『合於約
    定使用、收益狀態』」之義務（民法第423 條規定參看），
    是就令「天花板傾斜與沙發破損之狀態」，發生在被告交付
    租賃標的以後，本院亦難驟指此乃「原告即承租人未以善良
    管理人之注意保管租賃物之所致」！從而，系爭照片洵無助
    於被告抗辯「原告債務不履行」之證明，客觀上已然可見。
    至被告固又提出亨奕工程行裝修工程合約書1 紙（本院卷第
    75頁；下稱系爭工程合約），辯稱其因原告破壞系爭房屋（
    租賃物），乃委請第三人裝修云云，惟系爭工程合約客觀上
    僅足表彰「被告與訴外人陳育人曾就其表列工項達成承攬意
    思表示之合致」，而無從引證「原告（承租人）於兩造租賃
    期間究竟有無債務不履行（未以善良管理人之注意保管租賃
    物）之情事」，是被告偏執與原告無關之工程合約，謬指「
    其中部分表列工項」可證原告破壞租賃物即系爭房屋云云，
    尤屬牽強而非可取。兼之被告除上開無濟於事之系爭照片、
    工程合約以外，一概不能舉證「原告債務不履行」之前提，
    則其空言宣稱原告應負賠償責任、系爭押金應予抵充云云，
    本院自係無從憑採。準此，原告於兩造租賃關係消滅以後，
    主張其俱未欠租兼無債務不履行之情事，請求被告即出租人
    返還系爭押金，為有理由，應予准許；從而，本院乃依原告
    主張，判決如主文第一項所示。
四、本件事證已臻明確，兩造其餘攻擊防禦方法及所提證據，於
    判決結果不生影響，爰不予逐一論述。
五、本件第一審裁判費為1,000 元，此外別無其他費用之支出，
    是本件訴訟費用合計1,000 元。爰依職權確定前開訴訟費用
    由敗訴之被告負擔。
六、本判決主文第一項，係適用小額訴訟程序所為被告敗訴之判
    決，依民事訴訟法第436 條之20之規定，應依職權宣告假執
    行，爰依職權宣告之，併依同法第436 條之23準用同法第43
    6 條第2 項，再準用同法第392 條第2 項規定，酌情宣告被
    告預供相當之擔保金額後得免為假執行。
七、據上論結，本件原告之訴為有理由，依民事訴訟法第436 條
    之19第1 項、第436 條之20、第436 條之23、第436 條第2
    項、第87條第1 項、第78條、第392條第2 項，判決如主文
    。
中　　華　　民　　國　　110 　年　　1 　　月　　20　　日
                  基隆簡易庭法  官   王慧惠
以上正本係照原本作成。　　　　　　　　　  
對於本件判決如有不服，應於收受送達後20日內向本院提出上訴
書狀，上訴於本院合議庭，並按他造當事人之人數附具繕本。
當事人之上訴，非以判決違背法令為理由不得為之，上訴狀應記
載上訴理由，表明下列各款事項：
㈠原判決所違背之法令及其具體內容。
㈡依訴訟資料可認為原判決有違背法令之具體事實。
如委任律師提起上訴者，應一併繳納上訴審裁判費。　　
中　　華　　民　　國　　110 　年　　1 　　月　　20　　日
                            書記官   姚安儒